【裁判字號】    99,台上,1857
【裁判日期】    991007
【裁判案由】    請求拆屋還地等
【裁判全文】
最高法院民事判決            九十九年度台上字第一八五七號
上  訴  人  丁 ○ ○
            乙 ○ ○
            戊 ○ ○
            甲 ○ ○
            丙 ○ ○
共      同
訴訟代理人  徐 履 冰律師
            范 嘉 倩律師
被 上訴 人  己○○○
            庚 ○ ○
共      同
訴訟代理人  沈 明 達律師
上列當事人間請求拆屋還地等事件，上訴人對於中華民國九十八
年七月二十八日台灣高等法院第二審判決（九十七年度重上字第
五五七號），提起上訴，本院判決如下：
    主  文
上訴駁回。
第三審訴訟費用由上訴人負擔。
    理  由
本件原審以：上訴人（為原判決附表一所列徐雅琴等四十三人之
選定當事人）係坐落台北市○○路逸欣大廈之區分所有權人，被
上訴人己○○○於民國九十三年四月十八日向訴外人楊新民購買
該大廈門牌為台北市○○路四二巷一六號一樓房屋及其基地（下
稱系爭房地），暨屋旁如原判決附圖所示A、B、C 違建物（下稱
系爭違建物）。查系爭違建物位於逸欣大廈區分所有權人共有之
法定空地上，依證人楊新民（於台灣台北地方法院九十五年度簡
上字第五五八號民事事件審理中）、關崇仁、陳逸彥之證言，台
北市政府工務局建築管理處七十四年八月十九日、九十七年四月
十日函之記載，及己○○○所提出八十年八月十五日航空攝影、
九十二年六月空照圖所示，可知楊新民於七十一年間購得系爭房
地後，即依原有牆壁築造屋頂、鐵門，完成高二˙六公尺、面積
約一○˙五坪之鐵皮屋，作為車庫用，七十四年間曾遭查報為違
建，惟迄未拆除。衡之系爭違建物經測量面積為三六˙四一平方
公尺（折合一一˙○一坪），與楊新民所建上開鐵皮屋之面積，
雖有些微差異，然七十四年查報違建所載面積約一○˙五坪，為
未經測量計算之精確數據，且歷經二十多年，難免因整理修葺而
有所變化等情，應認系爭違建物即係楊新民當年所建之違建，楊
新民並已取得所有權，其將之連同系爭房地出售己○○○，己○
○○就該違建物應有事實上之處分權。台灣台北地方法院九十五
年度簡上字第五五八號民事確定判決雖認己○○○就系爭違建物
無事實上處分權，因上訴人非該事件之當事人，上開確定判決所
為判斷，於兩造並無爭點效之適用，本件不受其拘束。又八十八
年二月一日逸欣大廈區分所有權會議決議通過之逸欣大廈規約記
載：「本規約效力及於本公寓大廈全體區分所有權人及住戶。」
、「本公寓大廈法定空地、樓頂平台為共用部分……」、「前項
一、二所指共用部分，於本規約定前已存在之使用事實，在不違
反環境衛生、公共安全及相關消防法令之範圍內，於行政主管機
關未為任何處理前暫時維持現狀」等語，則逸欣大廈全體區分所
有權人既同意維持該大廈法定空地等共用部分於規約成立前已存
在之使用現狀，應認就法定空地之使用，已成立分管之默示。己
○○○自楊新民受讓系爭房地，成為土地共有人後，該分管協議
對其自仍繼續存在；其基於分管協議占用系爭違建物所在土地，
非無權占有，無不當得利之情事；且其將系爭違建物出租被上訴
人庚○○使用，庚○○自亦係有權占有。綜上，上訴人依共有物
返還請求權及不當得利之法律關係，先位聲明請求被上訴人將系
爭違建物及所占用之土地返還與上訴人及其他共有人，己○○○
應分別給付原判決附表（下稱附表）一選定人如附表二所示之金
額及其利息；備位聲明請求己○○○拆除系爭違建物，返還土地
與上訴人及其他共有人，分別給付附表一選定人如附表三所示之
金額及其利息，均非正當，不應准許。並說明兩造其餘攻擊防禦
方法無礙判決結果，因而維持第一審所為上訴人敗訴之判決，駁
回其上訴。經核於法並無違背。上訴論旨，就原審取捨證據、認
定事實之職權行使，指摘原判決違背法令，聲明廢棄，非有理由
。
據上論結，本件上訴為無理由。依民事訴訟法第四百八十一條、
第四百四十九條第一項、第七十八條，判決如主文。
中    華    民    國  九十九  年    十    月    七    日
                      最高法院民事第六庭
                          審判長法官  劉  福  來
                                法官  陳  國  禎
                                法官  陳  重  瑜
                                法官  吳  麗  女
                                法官  簡  清  忠
本件正本證明與原本無異
                                      書  記  官
中    華    民    國  九十九  年    十    月   十九   日
                                                       s

司法院資訊處製作；財團法人民間司法改革基金會備份。
